【裁判字號】    95,簡,1416
【裁判日期】    950925
【裁判案由】    違反槍砲彈藥刀械管制條例
【裁判全文】
臺灣屏東地方法院刑事判決              95年度簡字第1416號
聲  請  人  臺灣屏東地方法院檢察署檢察官
被      告  甲○○
上列被告因違反槍砲彈藥刀械管制條例案件，經檢察官提起公訴
（95年度偵緝字第260 號），經被告自白犯罪，本院裁定逕依簡
易判判處刑，判決如下：
    主  文
甲○○未經許可持有子彈，處有期徒刑肆月，如易科罰金，以
佰元（即新臺幣玖佰元）折算壹日，併科罰金新臺幣萬元，罰
金如易服勞役，以佰元（即新臺幣玖佰元）折算壹日。扣案制
式子彈捌顆沒收。
    事  實  及  理  由
一、本院認定被告之犯罪事實、證據及應適用之法條，與附件檢
    察官起訴書之記載相同，茲引用之。
二、論罪科刑：
  (一)比較新舊法：按「行為後法律有變更者，適用行為時之法律
    。但行為後之法律有利於行為人者，適用最有利於行為人之
    法律。」刑法第2 條第1 項定有明文。
    法律變更的意義：
      (1)刑法第2 條第1 項規定所稱之「法律」，係指刑罰法律
        ，即刑罰所依存的整體法律狀態，故此之法律，應指足
        以影響行為的可罰性與法律效果的法令而言，特別如刑
        罰權形成規範、成罪規範及科刑規範。
      (2)再者，所稱之「變更」，係從法律變更之形式觀察，無
        論出自部分條文之新增、修正或刪除，抑或整部法律全
        文之新訂或廢止，要須對行為人之犯行，其應適用之成
        罪或刑罰條件之實質內容，發生有利或更不利行為人之
        變更為必要，倘非全文之新訂或廢止，而僅部分條文之
        條款次加以調整，或僅文字上之修改而不影響犯罪構成
        要件之內涵者，應均可認其尚不屬於刑罰法律之變更，
        只須於理由中敘明其旨為已足。亦即除法律形式有變更
        者外，尚須法律實質有變更，方屬於刑第2 條第1 項規
        定之「變更」（最高法院95年5 月23日刑事庭第8 次會
        議決議就刑之酌科及酌減，認為：「新法第57條、第59
        條之規定，為法院就刑之裁量及酌減審認標準見解之明
        文化，非屬法律之變更。」等語，可供參酌）。
    法定罰金刑部分：按槍砲彈藥刀械管制條例第12條第4項
      之未經許可持有子彈罪，法定刑需併科新臺幣300 萬元以
      下罰金」，惟被告行為後，於94年2 月2 日公布並於95年
      7 月1 日施行之修正刑法第33條第5 款規定「罰金：新臺
      幣1,000 元以上，以百元計」，與修正前條款規定「罰金
      ：1 元以上」不同，而有法律形式之變更，且屬科刑規範
      之變更，故屬刑法第2 條第1 項之法律變更，而經比較之
      結果，又以修正前刑法第33條第5 款（即銀元1 元以上，
      換算為新臺幣，則為新臺幣3 元以上）對被告較為有利，
      故本件有關槍砲彈藥刀械管制條例第12條第4 項之法定罰
      金刑最低額部分，應以適用修正前刑法第33條第5 款較對
      被告較為有利。
    易科罰金：
      (1)按有關易刑處分，雖係刑罰之執行，然而在易刑處分部
        分，是在替代原刑罰的執行，則所易之罰金、勞役或訓
        誡，不免沾有刑罰的色彩，且要用何者去替代原來的刑
        罰？及以何標準去代替？係在作量刑的決定，是有關易
        刑處分規範之變更，亦有刑法第2 條第1 項之適用（此
        最高法院95年5 月23日95年第8 次刑事庭會議三之(二)認
        為：「易科罰金之折算標準、易服勞役之折算標準及期
        限，新法施行後，應依新法第2 條第1 項之規定，適用
        最有利於行為人之法律。」可供參酌）。
      (2)被告行為後，於94年2 月2 日公布並於95年7 月1 日施
        行之刑法第41條第1 項有關易科罰金折算標準，由舊刑
        法第41條第1 項規定「得以1 元以上3 元以下」折算一
        日，修正提高為「以新臺幣1,000 元、2,000 元、3,00
        0 元折算一日」，並刪除「因身體、教育、職業或家庭
        之關係，執行顯有困難者」之條件，另增訂第2 項「前
        項規定於數罪併罰，其應執行之刑未逾6 月者，亦適用
        之。」，而有科刑規範事項之變更，又修正前之折算標
        準，係以1 元以上3 元以下折算一日，再依修正前罰金
        罰鍰提高標準條例第2 條規定，就其原定數額提高為10
        0 倍折算1 日，亦即以銀元100 元至300 元（經折算為
        新臺幣後，應以新臺幣300 元至900 元）折算1 日，顯
        以修正前刑法第41條、修正前罰金罰鍰提高標準條例第
        2 條之規定折算標準，對被告較為有利。
    易服勞役：
      (1)依上開之(1)的理由，有關易服勞役之規範變更，亦有
        刑法第2 條第1 項之適用。
      (2)被告行為後，於94年2 月2 日公布並於95年7 月1 日施
        行之刑法第42條第3 項有關易服勞役，由修正前刑法第
        42條第2 項之「易服勞役以1 元以上3 元以下，折算1
        日。但勞役期限不得逾6 個月。」規定，變更為「易服
        勞役以新臺幣1,000 元、2,000 元或3,000 元折算1 日
        。但勞役期限不得逾1 年。」，除有法律之形式變更外
        ，亦有法律之實質變更。
      (3)關於易服勞役之折算標準：修正前第42條第2 項規定，
        易服勞役以1 元以上3 元以下，折算1 日，再依罰金罰
        鍰提高標準條例廢止前第2條規定，就其原定數額提高
        為100 倍折算1 日，即銀元100 、200 、300 元折算1
        日，換算成新台幣即300 、600 、900 、元折算1 日，
        較新法第42條第3 項前段規定，易服勞役以新台幣1,00
        0 、2,000 元或3,000 元，折算1 日，就折算標準而言
        ，新法較有利於行為人。
      (4)關於易服勞役之折算期限：修正前刑法第42條第2 項但
        書規定，易服勞役之期限不得逾6 個月，修正後刑法第
        42條第3 項但書則規定，易服勞役之期限不得逾1 年，
        可知修正後易服勞役之期限，顯然較修正前為長，對行
        為人較為不利。
      (5)折算標準與期限之交錯：修正前、後對易服勞役之折算
        標準，及易服勞役期限，規定各有不同，利與不利之情
        形互見，則如折算結果，均未逾6 個月之日數，則修正
        後之規定對於行為人較為有利；如折算結果逾6 個月之
        日數，則以修正前之規定對於行為人較為有利。本件依
        上開本院所定之罰金數額，經折算後，顯以修正後之規
        定對被告為有利。
    綜合比較：按刑法第2 條第1 項有關新舊法之比較，在比
      較時應就罪刑有關之共犯、未遂犯、想像競合犯、牽連犯
      、連續犯、結合犯，以及累犯加重、自首減輕暨其他法定
      加減原因（如身分加減）與加減例等一切情形，綜其全部
      罪刑之結果而為比較（參照最高法院95年5 月23日95年第
      8 次刑事庭會議決議一之4） ，並就比較的結果，為整體
      之適用，不能割裂而分別適用新舊法有利之條文（參酌最
      高法院27年上字第2615號判例、95年度台上字第3735號判
      決）。綜合上述各條文修正前、後之比較，雖就罰金易服
      勞役之折算標準，以修正後之規定較有利於被告，然綜合
      前開主刑易科罰金之折算標準，及併科罰金刑部分之最低
      標準，均以適用修正前之規定有利於被告，且依刑法第35
      條第1 項及第33條之規定，有期徒刑重於罰金刑，自應以
      適用各該修正前刑法較有利於被告。是本件就有關罰金易
      服勞役部分，亦應一體適用修正前刑法第42條第2 項之規
      定，並依修正前刑法第33條第5 款適用罰金刑之最低標準
      、修正前第41條第1 項前段、及修正前罰金罰鍰提高標準
      條例第2 條之規定，各諭知以銀元300 元（即新臺幣900
      元）折算一日為易科罰金及易服勞役之折算標準。
  (二)核被告所為係犯槍砲彈藥刀械管制條例第12條第4 項之無故
    持有子彈罪，又被告同時持有8 顆制式子彈，為一行為觸犯
    數罪名之同種想像競合犯，應論以一未經許可持有子彈罪處
    斷。本院審酌被告並無前科，有臺灣高等法院被告前案紀錄
    表1 紙可按，其持有制式子彈之期間及並未持以犯案或造成
    傷亡，犯罪所生之危害程度，且於本院審理時坦承犯行，態
    度尚佳等一切情狀，量處如主文所示之刑，並分別諭知易科
    罰金及就罰金部分諭知如易服勞役之折算標準，以示懲戒。
    至扣案具有殺傷力之制式子彈8 顆，均屬違禁物，不問屬於
    犯人與否，均應依刑法第38條第1 項第1 款之規定宣告沒收
    。
四、依刑事訴訟法第449 條第2 項、第450 條第1 項、第454 條
    第2 項，槍砲彈藥刀械管制條例第12條第4 項、刑法第11條
    前段、刑法第2 條第1 項前段、第55條、修正前第41條第1
    項前段、修正前刑法第42條第2 項、修正前刑法第38條第1
    項第1 款，修正前罰金罰鍰提高標準條例第2 條，逕以簡易
    判決處刑如主文。
五、如不服本判決，應於判決送達後十日內向本院提出上訴狀（
    應附繕本）。
中    華    民    國    95    年    9     月    25    日
                  刑事第一庭    法  官  曾吉雄
以上正本證明與原本無異。
如不服本判決應於收受本判決送達後十日內向本院提出上訴書狀，
其未敘述上訴理由者，並得於提起上訴後十日內向本院補提理由
書狀（均須按他造當事人之人數附繕本）「切勿逕送上級法院」
                                書記官  潘美碧
中    華    民    國    95    年    9     月    26    日
本件論罪刑法條：
槍砲彈藥刀械管制條例第12條第4項
未經許可，持有、寄藏或意圖販賣而陳列子彈者，處5 年以下有
期徒刑，併科新台幣300 萬元以下罰金。


司法院資訊處製作；財團法人民間司法改革基金會備份。
